臺灣臺中地方法院刑事判決
111年度易字第686號
公  訴  人  臺灣臺中地方檢察署檢察官
被      告  陳仲哲





選任辯護人  張躍騰律師
上列被告因妨害名譽等案件，經檢察官提起公訴（110年度偵字
第40309號），本院判決如下：
    主    文
乙○○犯恐嚇危害安全罪，處拘役伍拾日，如易科罰金，以新臺幣
壹仟元折算壹日；又犯散布文字誹謗罪，處拘役肆拾日，如易科
罰金，以新臺幣壹仟元折算壹日。應執行拘役柒拾日，如易科罰
金，以新臺幣壹仟元折算壹日。
    犯罪事實
一、乙○○與甲○○為同校學弟與學姐之關係。緣有人於社群平臺DC
    ARD「#求掛 X學系大一新生」版發文詢問關於何人在系上不
    斷騷擾學長姐之事，經人在留言區回復可能之對象，乙○○因
    認自己遭抹黑，並懷疑係甲○○帶頭造謠，竟基於恐嚇危害安
    全之犯意，於民國110年9月29日0時12分許，在臺中市○○區○
    ○○道0段0000號○○大學滑板場，以通訊軟體LINE傳送「我死
    也會拖妳下水」之加害生命、身體安全之文字恫嚇甲○○，使
    甲○○心生畏懼，致生危害於安全；乙○○復承前犯意，接續於
    同日1時2分許，在臺中市龍井區新興路上，以LINE傳訊「我
    保證 ○○跟妳  在妳畢業前  一定會上社會版頭條」之加害
    生命、身體安全之文字、於同日13時許，在臺中市○○區○○路
    00巷0號3樓310室，以LINE傳送「我練格鬥也不是練假的 要
    就出來打一架 不然我就先送妳進醫院 馬的 最好別在校園
    內讓我遇到」之加害生命、身體安全之文字恫嚇甲○○，使甲
    ○○心生畏懼，致生危害於安全。乙○○另意圖散布於眾，而基
    於誹謗之犯意，於110年9月29日13時許，在公開之DCARD「#
    求掛 X學系大一新生」版，以「哲學黑人」之暱稱，發表「
    ○○哲學二年級甲○○ 自己要當阿法的 自己要回私訊的 一開
    始放圖片的也不是我 現在找一堆流氓跟護花使者來抹黑我
    是怎樣??? 每個一開口就是要烙人打我 不然就是各種不雅
    字眼 當我吃素的？」等文字，影射甲○○找流氓對之進行抹
    黑及揚言歐打之不實文字，致甲○○之社會人格及聲譽受到貶
    損。
二、案經甲○○訴由臺中市政府警察局烏日分局報請臺灣臺中地方
    檢察署檢察官偵查起訴。
    理    由
一、證據能力部分：
    本案下列所引用被告乙○○以外之人於審判外之陳述，並無符
    合刑事訴訟法第159條之1第1項規定之情形，且公訴人、被
    告及辯護人於本院依法調查上開證據之過程中，已明瞭其內
    容，足以判斷有無刑事訴訟法第159條第1項不得作為證據之
    情事，而皆未聲明異議，且於本院準備程序詢及證據方法之
    意見時，被告亦表示均同意有證據能力（見本院卷第45頁）
    ，本院審酌上開陳述作成時之情況，並無違法取證之瑕疵，
    認以之作為證據為適當，揆諸刑事訴訟法第159條之5之規定
    及最高法院104年度第3次刑事庭會議決議之意旨，應具有證
    據能力。另卷附之非供述證據部分，均不涉及人為之意志判
    斷，與傳聞法則所欲防止證人記憶、認知、誠信之誤差明顯
    有別，核與刑事訴訟法第159條第1項之要件不符。上開證據
    既無違法取得之情形，且經本院依法踐行調查證據程序，自
    應具有證據能力，合先敘明。
二、認定犯罪事實所憑之證據及理由：
　　訊據被告坦承有以LINE傳送上開文字予告訴人甲○○，及在DC
    ARD發表前揭文字內容等情，惟否認有何恐嚇危害安全及散
    布文字誹謗犯行，辯稱：沒有要對告訴人做什麼事情，不認
    為發送的文字內容構成恐嚇或誹謗云云。辯護人則辯護稱：
    被告係因先遭受網路霸凌及圍剿，身心受創自我防衛，認係
    告訴人帶頭造謠抹黑攻擊，方會傳送及發表上開文字，並無
    恐嚇之犯意，且告訴人亦無心生畏懼之情；又被告確實遭告
    訴人之男友詹沐融及友人傳訊恐嚇，是被告所述告訴人找流
    氓之語，乃其親身經歷，非憑空虛捏，不能逕予誹謗罪相繩
    等語。經查：
(一)被告與告訴人為同校學弟與學姐之關係。緣有人於社群平臺
    DCARD「#求掛 X學系大一新生」版發文詢問關於何人在系上
    不斷騷擾學長姐之事，經人在留言區回復可能之對象，被告
    因認自己遭抹黑，並懷疑係告訴人帶頭造謠，便於110年9月
    29日0時12分許，在臺中市○○區○○○道0段0000號○○大學滑板
    場，以通訊軟體LINE傳送「我死也會拖妳下水」之文字、於
    同日1時2分許，在臺中市龍井區新興路上，以LINE傳訊「我
    保證 ○○跟妳  在妳畢業前  一定會上社會版頭條」之文字
    、於同日13時許，在臺中市○○區○○路00巷0號3樓310室，以L
    INE傳送「我練格鬥也不是練假的  要就出來打一架  不然
    我就先送妳進醫院  馬的  最好別在校園內讓我遇到」之文
    字予告訴人。另於110年9月29日13時許，在公開之DCARD「#
    求掛 X學系大一新生」版，以「哲學黑人」之暱稱，發表「
    ○○哲學二年級甲○○ 自己要當阿法的 自己要回私訊的  一開
    始放圖片的也不是我 現在找一堆流氓跟護花使者來抹黑我
    是怎樣??? 每個一開口就是要烙人打我 不然就是各種不雅
    字眼 當我吃素的？」等文字等事實，經被告於偵訊、本院
    準備程序及審理時坦認（見偵卷第59至62頁，本院卷第45頁
    、第174至176頁），核與告訴人於警詢及偵訊時之指述相符
    （見偵卷第23至26頁、第49至51頁），並有甲○○指認乙○○犯
    罪嫌疑人紀錄表、LINE通訊軟體對話紀錄及DCARD留言訊息
    擷圖、狄卡科技股份有限公司111年8月23日狄卡字第111082
    301號函暨附件：110年9月22日○○大學版標題「#求卦X學系
    大一新生」留言內容等在卷可佐（見偵卷第27至32頁，本院
    卷第123至135頁），此部分事實，均堪以認定。
(二)按刑法第305條恐嚇罪之恐嚇，係僅以通知加害之事使人恐
    佈為已足，不必果有加害之意思，更不須有實施加害之行為
    ；至於危害通知之方法，亦無限制，無論明示之言語、文字
    、動作或暗示其如不從將加危害，苟已足使對方理解其意義
    之所在，並足以影響其意思之決定與行動自由者均屬之。至
    被害人是否心生畏懼，亦應本於社會客觀經驗法則以為判斷
    基準（最高法院75年度台上字第5480號、81年度台上字第86
    7號判決意旨參照）。意即刑法第305條罪之成立並不以行為
    人真有加害之意為必要，而被害人是否心生畏懼，亦應本於
    社會客觀經驗法則以為判斷基準，以受惡害之通知者心生畏
    懼而有不安全之感覺為已足，不以發生客觀上之危害為要件
    。審諸被告在前揭時、地，以LINE傳送「我死也會拖妳下水
    」、「我練格鬥也不是練假的 要就出來打一架 不然我就先
    送妳進醫院 馬的 最好別在校園內讓我遇到」等文字予告訴
    人，已直接表示要不利於告訴人之生命、身體；又社會新聞
    ，係為報導、反應各類社會事件之新聞。內容包括：犯罪、
    自殺、災難、車禍、意外傷害、人情事例等，有維基百科「
    社會新聞」內容資料附卷可參(見本院卷第111至113頁)，則
    被告所指讓○○及告訴人上「社會版頭條」，係隱喻不利於告
    訴人之生命、身體之語，亦足認定。是被告所傳訊上開文字
    ，皆係欲不利於告訴人之生命、身體之內容，而屬惡害通知
    甚明，衡諸事理常情，此等內容已足使接收訊息之人恐其生
    命、身體受害而心生畏怖，告訴人亦旋於當日前往報案，復
    於偵訊時表示感到非常害怕與恐懼，因與被告上課地點重複
    程度非常高，認為被告所說事情可能發生等情（見偵卷第23
    頁、第50頁），是被告此部分文字，顯足使告訴人心生畏懼
    無訛。
(三)又按刑法第310條誹謗罪之成立，必須意圖散布於眾，而指
    摘或傳述足以毀損他人名譽之具體事實，倘僅抽象的公然為
    謾罵或嘲弄，並未指摘具體事實，則屬刑法第309條第1項公
    然侮辱罪範疇（最高法院86年度台上字第6920號判決意旨參
    照）。本案被告前揭於DCARD「#求掛 X學系大一新生」版，
    所發表「○○哲學二年級甲○○ 自己要當阿法的 自己要回私訊
    的 一開始放圖片的也不是我 現在找一堆流氓跟護花使者來
    抹黑我是怎樣??? 每個一開口就是要烙人打我 不然就是各
    種不雅字眼 當我吃素的？」等文字，所指告訴人找流氓跟
    護花使者對其抹黑之內容，係就被告與告訴人間糾紛往來之
    客觀情況為描述，屬於對事實之陳述，並非意見之表達，客
    觀上得判斷為真實與否。而告訴人於偵訊時指稱：他（即被
    告）在留言區有提到我的名字，說我找流氓要打他及使用各
    種不雅字眼，但他提到的那個人我不認識等語（見偵卷第50
    至51頁），佐以被告於本院審理時亦稱：詹沐融沒有說是甲
    ○○叫其如此做，甲○○也沒有說會叫她男友或其他人對伊如何
    ，這是伊猜測的等語（見本院卷第175至176頁），則縱被告
    因所謂騷擾學長姐之事，曾遭詹沐融及他人傳訊恐嚇或抹黑
    ，然此是否即為告訴人授意或教唆，顯有疑義，被告在無證
    據資料足已形成其確信所發表告訴人找人對其抹黑之言論之
    內容為真實之情況下，仍恣意發表此等文字內容，其僅憑主
    觀上之猜測，即以上開方式散布指摘告訴人有找流氓等對之
    進行抹黑及揚言歐打之舉措，當會對告訴人之名譽有所毀損
    。又被告所貼文之DCARD「#求掛 X學系大一新生」版，為一
    公開平臺，且從該版之留言內容觀之（見本院卷第125至135
    頁），亦有除被告及告訴人以外之其他人發文留言，被告在
    該版內張貼前揭不實文字，自屬散布足以毀損告訴人名譽之
    文字內容。
(四)被告及辯護人雖以前詞置辯，然被告對告訴人所傳送之「我
    死也會拖妳下水」、「我保證 ○○跟妳  在妳畢業前  一定
    會上社會版頭條」、「我練格鬥也不是練假的  要就出來打
    一架  不然我就先送妳進醫院  馬的  最好別在校園內讓我
    遇到」等文字內容，客觀上已足使接收訊息之人恐其生命、
    身體受害而心生畏怖，顯逾紛爭衝突中因一時情緒激動致措
    辭失當之程度，更非澄清事實或自我防衛之意，而屬惡害通
    知甚明，當無從以無後續實際危害之舉動，即認非屬恐嚇之
    行為。另被告所發表「○○哲學二年級甲○○…現在找一堆流氓
    跟護花使者來抹黑我是怎樣???…」乙節，係其猜測之詞，並
    非真實，業經本院認定如上，而被告上開不實言論，衡諸社
    會觀念，足使一般人認為告訴人有找流氓及他人對被告為抹
    黑或其他不法行為，客觀上自足以貶損告訴人之社會評價，
    是依前揭說明，被告尚難援引刑法第310條第3項規定或真實
    惡意原則阻卻上開侵權行為之違法性。被告及辯護人前開所
    辯，均非可採。至辯護人雖列舉其他實務判決無罪之案例，
    但其所舉案例之客觀情境、整體對話過程及背景情況與本案
    並不相同，尚難據以比附援引，附此敘明。 
(五)綜上所述，本案事證明確，被告犯行堪以認定，應依法論科
       。 　　
三、論罪科刑：
(一)核被告所為，各係犯刑法第305條之恐嚇危害安全罪及同法
    第310條第2項之之散布文字誹謗罪。 
(二)又被告於上開時、地，先後以LINE傳送「我死也會拖妳下水
    」、「我保證 ○○跟妳  在妳畢業前  一定會上社會版頭條
    」、「我練格鬥也不是練假的  要就出來打一架  不然我就
    先送妳進醫院  馬的  最好別在校園內讓我遇到」等文字對
    告訴人施以恫嚇，應係本於同一目的，在密切接近之時間、
    地點內實施，侵害同一法益，各行為之獨立性極為薄弱，依
    一般社會健全觀念，在時間差距上難以強行分開，在主觀上
    顯係基於同一之犯意接續為之，應評價為接續犯，而論以一
    罪。
(三)被告所犯恐嚇危害安全及散布文字誹謗罪犯行，犯意各別，
    行為互殊，應予分論併罰。
(四)爰以行為人之責任為基礎，審酌被告前無犯罪經科刑之紀錄
    ，有臺灣高等法院被告前案紀錄表在卷可參，素行尚可，其
    因懷疑告訴人帶頭對之抹黑造謠及找人對之為恐嚇行為，不
    思理性溝通、協調、澄清或循合法途徑解決，竟率以加害生
    命、身體之事恫嚇告訴人，並於公開之DCARD「#求掛 X學系
    大一新生」版，散布不實文字，對告訴人之名譽造成損害之
    犯罪手段、所生損害，又被告雖坦承傳送及發表犯罪事實欄
    所載之文字內容，然否認犯行，因告訴人無意願，而無法成
    立調解或和解，迄今未賠償告訴人所受損害，亦未獲得告訴
    人原諒之犯後態度，暨其自陳之教育程度及身體健康狀況（
    見本院卷第99至103頁、第178頁）等一切情狀，分別量處如
    主文所示之刑，並諭知易科罰金之折算標準，另定其應執行
    之刑暨諭知易科罰金之折算標準，以示懲儆。
據上論斷，應依刑事訴訟法第299條第1項前段，刑法第305條、
第310條第2項、第41條第1項前段、第51條第6款，刑法施行法第
1條之1第1項，判決如主文。
本案經檢察官林樹蘭提起公訴，檢察官丙○○到庭執行職務。
中　　華　　民　　國　　111 　年　　11　　月　　 7　　日
                  刑事第十五庭  法　官　江健鋒
以上正本證明與原本無異。
如不服本判決，應於收受本判決後20日內向本院提出上訴書狀，
其未敘述上訴理由者，並得於提起上訴後20日內向本院補提理由
書狀（均須按他造當事人之人數附繕本）「切勿逕送上級法院」
。
告訴人或被害人如不服判決，應備理由具狀向檢察官請求上訴，
上訴期間之計算，以檢察官收受判決正本之日起算。
                                書記官　呂偵光
中　　華　　民　　國　　111 　年　　11　　月　　 8　　日

附錄本案論罪科刑法條全文：
中華民國刑法第305條：
以加害生命、身體、自由、名譽、財產之事恐嚇他人，致生危害
於安全者，處2年以下有期徒刑、拘役或9千元以下罰金。

中華民國刑法第310條：
意圖散布於眾，而指摘或傳述足以毀損他人名譽之事者，為誹謗
罪，處1年以下有期徒刑、拘役或1萬5千元以下罰金。
散布文字、圖畫犯前項之罪者，處2年以下有期徒刑、拘役或3萬
元以下罰金。
對於所誹謗之事，能證明其為真實者，不罰。但涉於私德而與公
共利益無關者，不在此限。